【裁判字號】    97,易,1401
【裁判日期】    970925
【裁判案由】    贓物
【裁判全文】
臺灣板橋地方法院刑事判決              97年度易字第1401號
公  訴  人  臺灣板橋地方法院檢察署檢察官
被      告  乙○○
上列被告因贓物案件，經檢察官聲請以簡易判決處刑（97年度偵
字第6428號），本院認為不宜以簡易判決處刑，改依通常程序處
理（原受理案號：97年度簡字第2315號），並判決如下：
    主    文
乙○○無罪。
    理    由
一、本件聲請簡易判決處刑意旨略以：乙○○基於收受贓物之犯
    意，於民國（下同）97年1 月27日至97年2 月13日止間之某
    日，在不詳地點，收受自真實姓名年籍不詳之成年男子所交
    付之車牌號碼U4-8958 號車牌2 面（該車牌2 面為甲○○所
    有，並連同車體於97年1 月27日凌晨5 時10分許，在臺北縣
    永和市○○街60巷4 弄12號門前發現失竊）後，懸掛在其自
    有車牌號碼CW-8305 號自用小客車上。嗣於97年2 月13日下
    午6 時30分許，在臺北縣三重市○○○○○道垃圾場旁停車
    場，為警查獲。因認被告涉犯刑法第349 條第1 項收受贓物
    之罪嫌。
二、按犯罪事實應依證據認定之，無證據不得認定犯罪事實；不
    能證明被告犯罪者，應諭知無罪之判決，刑事訴訟法第154
    條第2 項、第301 條第1 項分別定有明文。又刑事訴訟法上
    所謂認定事實之證據，係指足以認定被告確有犯罪行為之積
    極證據而言，該項證據自須適合於被告犯罪事實之認定，始
    得採為斷罪資料；且事實之認定應憑證據，如未發現相當證
    據，或證據不足以證明，自不能以推測或擬制之方法，以為
    裁判之依據；次按認定不利於被告之事實，須依積極證據，
    茍積極之證據本身存有瑕疵而不足為不利於被告事實之認定
    ，即應為有利於被告之認定，更不必有何有利之證據，而此
    用以證明犯罪事實之證據，猶須於通常一般人均不至於有所
    懷疑，堪予確信其已臻真實者，始得據以為有罪之認定，倘
    其證明尚未達到此一程度，而有合理性之懷疑存在，致使無
    從為有罪之確信時，即應為無罪之判決，最高法院29年上字
    第3105號、30年上字第816 號、40年臺上字第86號、76年臺
    上字第4986號判例意旨及82年度臺上字第163 號判決意旨可
    資參照。
三、公訴人認被告乙○○涉犯上開收受贓物之罪嫌，無非係以被
    告所有之自小客車上懸掛被害人甲○○遭人所偷竊之車號U4
    -8958 號之車牌兩面，經警於97年2 月13日下午6 時30分許
    ，在臺北縣三重市○○○○○道垃圾場旁停車場查獲，為其
    主要論據。訊據被告乙○○堅決否認有何收受贓物之犯行，
    並辯稱：伊將所有之自小客車停放在三重市○○○○○道垃
    圾場旁之停車場，因該處並未收費，且伊於過年前即停放在
    該處，並未使用該車，故並未注意車牌人更換，且伊之車號
    CW-8305 號之車牌兩面，亦不知何時遭何人所竊，伊並未收
    受甲○○遭竊之U4-8958號兩面車牌等語。
四、經查：
 (一)被告所有之自小客車上所懸掛之車號U4-8958 號車牌兩面
     ，係被害人甲○○所有，原懸掛於其自小客車上，而於97
     年1 月27日上午5 時10分許，上開自小客車停放於臺北縣
     永和市○○街60巷4 弄12號前，遭不詳姓名之男子所竊取
     等情，業據被害人甲○○於警訊中供述在卷，並有臺北縣
     政府警察局車輛協尋電腦輸入單贓物認領保管單各1 紙在
     卷可稽。是足證被告所有之自小客車上所懸掛之U4-8958
     號車牌面確為他人失竊之贓物無誤；惟縱然上開車牌確為
     來源不明他人失竊之贓物，然刑法第349 條第1 項收受贓
     物罪之成立，仍須行為人主觀上明知所收受之物係屬贓物
     ，仍予以收受為其成立之要件，合先敘明。
 (二)又被告所有之自小客車為福特六和廠牌之汽車，引擎號碼
     為V0000000F ，車牌為CW-8305 號，於97年1 月21日檢驗
     合格，有被告上開自用小客車之行車執照影本1 紙附卷可
     佐（見偵查卷第24頁）。又被告上開自小客車亦無違規為
     監理單位吊扣（銷）牌照之紀錄。再被告於本院準備程序
     時辯稱：伊所有之車號CW-8305 號車牌兩面，不知何時遭
     何人所竊等語。次；上開CW-8305 號車牌於97年2 月15日
     上午，經臺北縣政府警察局永和分局警員執行順風查抄勤
     務時，在臺北縣三重市○○街50號前停車格內發現懸掛於
     日產之自小客車上，該日產自小客車引擎號碼為GA0000000
     0 號，復查上開引擎號碼其牌照號碼為U4-8958 號為經通
     報協尋之失竊車輛（即係被害人甲○○所失竊之自小客車
     ），有臺北縣政府警察局永和分局97年7 月14日北縣警永
     偵字第09700 23729 號函暨附報告1 紙及臺北縣政府警察
     局車輛尋獲電腦輸入單2 紙在卷可憑。是被告所辯其所有
     之車牌CW-8305 號兩面，不知遭何人所竊，尚非子虛，應
     堪採信。又被告所有自小客車於97年1 月21日即檢驗合格
     ，已如上述。又衡諸常情，將他人車牌懸掛於自己所有之
     自小客車上，必係自己之車牌有違規經監理單位吊扣（銷
     ），或自己之車牌遭他人所竊，而無車牌使用，始使用他
     人之車牌，故一旦使用他人之車牌，自當知悉該車牌之來
     源並不正當。然被告自己之車牌並無上揭之情事，自無在
     其所有合法之車體上卻懸掛他人失竊之車牌，如此自易為
     警察機關所查悉。是倘如起訴書所指明知車牌U4-8958 號
     兩面，係他人失竊之贓物，卻予以收受且懸掛於其所有合
     法之車體上，顯有違常情；況被告所有合法之車牌CW-8305
     兩面，經警於97年2 月15日，在臺北縣三重市○○街50號
     前停車格內發現懸掛於被害人甲○○失竊之日產自小客車
     引擎號碼為GA0000000 之車身上。是被告所辯：伊所有自
     小客車停放在三重堤外便道垃圾場旁之停車場已久，並未
     注意其原有車牌CW-8305 號遭人更換為U4-8958 號等語，
     應屬合理，堪予採信。
五、綜上所述，公訴人憑以認定被告乙○○涉有刑法第349 條第
    1 項收受贓物犯行之論據，在客觀上並未達於通常一般人均
    不致有所懷疑之程度。此外，復查無其他積極證據足資證明
    被告有何公訴人所指之收受贓物之犯行，本院無從形成被告
    有罪之確信，自難以收受贓物罪相繩。既不能證明被告犯罪
    ，揆諸前揭說明，自應諭知被告無罪之判決。
據上論斷，應依刑事訴訟法第452 條、第301 條第1 項，判決如
主文。
本案經檢察官藍海凝到庭執行職務
中    華    民    國    97    年    9     月    25    日
                     刑事第五庭  法  官  潘  長  生
以上正本證明與原本無異。
如不服本判決，應於收受送達後10日內向本院提出上訴書狀（應
敘述具體理由並附繕本）。
                                 書記官  張  玉  如
中    華    民    國    97    年    9     月    25    日


司法院資訊處製作；財團法人民間司法改革基金會備份。
